臺灣新北地方法院板橋簡易庭簡易民事判決
111年度板簡字第708號
原      告  宋輝祥  
被      告  劉子緒  

上列當事人間請求侵權行為損害賠償事件，於民國111年5月18日
言詞辯論終結，本院判決如下：
    主  文
被告應給付原告新臺幣柒萬參仟捌佰零肆元。
原告其餘之訴駁回。
訴訟費用由被告負擔十分之八，餘由原告負擔。
本判決原告勝訴部分得假執行。
    事實及理由
一、按訴狀送達後，原告不得將原訴變更或追加他訴，但請求之
    基礎事實同一者；擴張或減縮應受判決事項之聲明者，不在
    此限，民事訴訟法第255條第1項第2款、第3款定有明文。查
    本件原告起訴時原聲明：被告應給付原告新臺幣（下同）11
    0,000元。嗣於111年5月18日言詞辯論程序變更聲明為：被
    告應給付原告91,000元，核原告所為之訴之變更係減縮應受
    判決事項之聲明，揆諸上開法律規定，自應准許。又被告經
    合法通知，未於言詞辯論期日到場，核無民事訴訟法第386
    條各款所列情形，爰依原告聲請，由其一造辯論而為判決。
二、原告起訴主張：訴外人郭本強於109年12月24日5時52分許駕
    駛車號000-00營業貨櫃曳引車，沿國道一號中線車道由北往
    南方向行駛，行經嘉義縣○○鄉○道○號260˙5K南向內側
    載運之槽化桶掉落內側車道，適有訴外人尤益泰駕駛車號00
    0-0000自用小客車，雨夜行經國道1號高速公路南下無照明
    路段，行駛內側車道撞擊掉落於內側車道之槽化桶肇事。而
    被告駕駛車號00-0000自用小客車，行經前開路段，未注意
    車前狀況且未保持適當之安全距離，由後追撞遇狀況減速煞
    閃之前行原告所駕駛之車號000-0000自用小客貨車（下稱系
    爭車輛），造成原告受有下列損害：
    1.系爭車輛修理費用82,000元（工資67,200元、零件14,800
      元）。
    2.不能營業損失6,000元。
    3.鑑定費3,000元。
    總計91,000元
  　為此，爰依侵權行為之法律關係，請求被告應給付原告91,0
    00元。
三、原告主張系爭車輛於上開時、地遭被告撞擊受損之事實，業
    據提出估價單、統一發票、行照等件為證，並經本院依職權
    向內政部警政署國道公路警察局第四公路警察大隊調閱系爭
    肇事資料查明無訛。另系爭事故經原告聲請鑑定結果：「一
    、第一階段：（一）郭本強駕駛營業貨櫃曳引車，雨夜行經
    國道1號高速公路南下無照明路段，裝載纖維槽化桶未綑紮
    穩妥，致掉落於內側車道，嚴重妨礙車輛通行，衍生連環事
    故，為肇事原因。（二）尤益泰駕駛自用小客車，無肇事因
    素。二、第二階段：（一）郭本強駕駛營業貨櫃曳引車，雨
    夜行經國道1號高速公路南下無照明路段，裝載纖維槽化桶
    未綑紮穩妥、致掉落於內側車道，嚴重妨礙車輛通行，衍生
    連環事故，同為肇事原因。（二）乙○○(陸昆)駕駛自用小客
    車，雨夜行經國道1號高速公路南下無照明路段，未注意車
    前狀況且參保持適當之安全距離，由後追撞遇狀況減速煞閃
    之前行自小客貨車，同為肇事原因。（另無照駕駛有違規定
    ）（三）甲○○駕駛自用小客貨車，無肇事因素。」此有交通
    部公路總局嘉義區監理所110年5月17日嘉監鑑字第11001133
    16號函暨所檢附之交通部公路總扃嘉義區監理所嘉雲區車輛
    行車事故鑑定會嘉雲區0000000案鑑定意見書附卷可稽，嗣
    訴外人郭本強對於前開鑑定意見書之鑑定結果不服，而聲請
    覆議，並經交通部公路總局110年7月9日路覆字第110006920
    1號函暨所檢附之交通部公路總局車輛行車事故鑑定覆議會
    覆議字第0000000號覆議意見書覆議意見：「一、第一階段
    ：（一）郭本強駕駛營業貨櫃曳引車，雨夜行經國道1號高
    速公路南下無照明路段，裝載纖維槽化桶未絪紮穩妥，致掉
    落於內側車道，嚴重妨礙車輛通行，衍生連環事故，為肇事
    原因。（二）尤益泰駕駛自用小客車，無肇事因素。二、第
    二階段：（一）乙○○(陸昆)駕駛自用小客車，雨夜行經國道
    1號高速公路南下無照明路段，未注意車前狀況且未保持適
    當之安全距離，由後追撞遇狀況減速煞閃之前行自小客貨車
    ，為肇事主因。（無照駕駛有違規定）（二）郭本強駕駛營
    業貨櫃曳引車，雨夜行經國道1號高速公路南下無照明路段
    ，裝載纖維槽化桶未綑紮穩妥，致掉落於內側車道，妨礙車
    輛通行衍生連環事故，為肇事次因。（三）甲○○駕駛自用小
    客貨車，無肇事因素。」足認被告對本件車禍事故之發生，
    具有過失甚明，是原告主張被告應就本件事故負損害賠償責
    任，自屬有據。
四、按因故意或過失，不法侵害他人之權利者，負損害賠償責任
    ；不法毀損他人之物者，被害人得請求賠償其物因毀損所減
    少之價額，民法第184條第1項前段、第196條分別定有明文
    。本件被告既因故意不法致原告系爭車輛受損，已如前述，
    則原告主張被告應負侵權行為損害賠償責任，洵屬有據。茲
    就原告請求之金額審酌如下：
（一）修復費用：按民法第196條請求賠償物被毀損所減少之價
      額，固得以修復費用為估定之標準，但以必要者為限（如
      修理材料以新品換舊品，應予折舊）。查原告有之系爭車
      輛係於106年12月出廠（推定為15日），有行照在卷可稽
      ，依營利事業所得稅查核準則第95條第6項規定「固定資
      產提列折舊採用定率遞減法者，以1年為計算單位，其使
      用期間未滿1年者，按實際使用之月數相當於全年之比例
      計算之，不滿1月者，以1月計」，故原告所有之上開車輛
      ，自出廠日迄本件事故發生時即109年12月24日，已使用3
      年1月。又系爭車輛之修復費用為82,000元（工資67,200
      元、零件14,800元），惟零件費用14,800元，係以新品換
      舊品，揆諸前述，應予折舊。本院依行政院公布之固定資
      產耐用年數表及固定資產折舊率表，即系爭自用小客車耐
      用年數五年，每年折舊千分之三六九，是以上開零件扣除
      折舊後，原告得請求之修車零件費為3,604元（計算式如
      附表所示）。此外，原告另支出工資67,200元，無折舊問
      題，是原告得向被告請求之修車費用，共計70,804元（計
      算式：3,604元＋67,200元＝70,804元），逾此部分之請
      求，尚乏依據，應予駁回。
（二）營業損失：
      按所謂相當因果關係，係指：「無此行為，雖必不發生此
      損害；有此行為，通常即足發生此種損害，是為有因果關
      係。有此行為，通常亦不生此種損害者，即無因果關係」
      ，本件原告主張系爭車輛受損，受有營業損失6,000元，
      然查系爭車輛為自用小客貨，並非營業用車，原告自不能
      逕行主張因此車禍導致其無法營業，進而請求被告賠償其
      營業損失，因其使用作為交通工具之系爭車輛受損，與其
      未為營業，兩者之間並無相當因果關係，又損害賠償之債
      ，以有損害發生及有責任原因之事實此二者間，有相當因
      果關係為成立要件，如不合於此項成立要件，即難謂有損
      害賠償請求權存在，故原告此部分之請求顯無理由。
（三）交通事件鑑定費用部分：
      經查，鑑定費用係為實現原告損害賠償債權之支出，且係
      因被告侵權行為所致，堪認屬原告所受之財產損害，應得
      向被告請求賠償，是原告請求被告賠償交通事件鑑定費用
      3,000元，應予准許。
（四）綜上，原告得向被告請求之金額為73,804元（計算式：70
      ,804元+3,000元=73,804元）。
五、從而，原告依侵權行為之法律關係，請求被告給付73,804元
    ，為有理由，應予准許。逾此部分之請求，為無理由，應予
    駁回。
六、本件事證已臻明確，兩造其餘攻擊防禦方法及所提之證據，
    核與判決結果無影響，不另論述，併此敘明。
七、本判決原告勝訴部分，係適用簡易程序所為被告敗訴之判決
    ，爰依職權宣告假執行。
八、結論：原告之訴為一部有理由，一部無理由，依民事訴訟法
    第436條第2項、第385條第1項、第79條、第389條第1項第3
    款，判決如主文
    。
中    華    民    國   111    年     6    月     8    日
                  臺灣新北地方法院板橋簡易庭
                            法  官  呂安樂
以上為正本係照原本作成。
如不服本判決，應於送達後20日內，向本院提出上訴狀並表明上
訴理由，如於本判決宣示後送達前提起上訴者，應於判決送達後
20日內補提上訴理由書（須附繕本）。
中    華    民    國   111    年     6    月     8    日
                            書記官  魏賜琪 
附表
-----
折舊時間           金額
第1年折舊值        14,800×0.369=5,461
第1年折舊後價值    14,800-5,461=9,339
第2年折舊值        9,339×0.369=3,446
第2年折舊後價值    9,339-3,446=5,893
第3年折舊值        5,893×0.369=2,175
第3年折舊後價值    5,893-2,175=3,718
第4年折舊值        3,718×0.369×(1/12)=114
第4年折舊後價值    3,718-114=3,604